最高法院刑事判決　　　　　　　　　 111年度台上字第3092號
上　訴　人　官文榮


上列上訴人因違反毒品危害防制條例等罪案件，不服臺灣高等法
院中華民國111年2月22日第二審判決（110 年度上訴字第2182號
，起訴案號：臺灣新竹地方檢察署109年度偵字第12655號），提
起上訴，本院判決如下：
    主  文
上訴駁回。
    理  由
按刑事訴訟法第377 條規定，上訴於第三審法院，非以判決違
  背法令為理由，不得為之。是提起第三審上訴，應以原判決違
  背法令為理由，係屬法定要件。如果上訴理由書狀並未依據卷
  內訴訟資料，具體指摘原判決不適用何種法則或如何適用不當
  ，或所指摘原判決違法情事，顯與法律規定得為第三審上訴理
  由之違法情形，不相適合時，均應認其上訴為違背法律上之程
  式，予以駁回。
本件原審審理結果，認上訴人官文榮有如原判決附表（下稱附
  表）一編號1、5之轉讓第一級毒品海洛因、如附表一編號2至4
  之販賣海洛因、如附表二編號1、5、7 之轉讓禁藥第二級毒品
  甲基安非他命（編號7 係轉讓予劉傳銘，原判決誤載為羅字州
  ），及附表二編號2 至4、6之販賣甲基安非他命各犯行明確，
  因而撤銷第一審之科刑判決，改判論處上訴人轉讓第一級毒品
  共2罪刑、轉讓禁藥共3罪刑、販賣第二級毒品共4 罪刑，及論
  以民國109年1月15日修正、同年7 月15日施行前（下稱修正前
  ）之毒品危害防制條例第4條第1項之販賣第一級毒品共3 罪刑
  （均處有期徒刑），並為相關沒收、沒收追徵、沒收銷燬之諭
  知。已詳述其認定犯罪事實所憑之證據及理由。
販賣毒品者主觀上是否具有營利之意圖，係潛藏在其個人意識
  之中，通常無法以外部直接證據證明其內心之意思活動，是以
  法院在欠缺直接證據之情況下，尚非不得綜合各種間接或情況
  證據，本諸社會常情及人性觀點，依據經驗法則及論理法則加
  以認定。原判決已敘明販賣毒品係違法行為，非可公然為之，
  其交易亦無公定價格，不論任何包裝，均可任意分裝增減份量
  ，且每次買賣之價量，亦隨雙方關係深淺、資力、來源是否充
  裕、查緝是否嚴謹等情而異，委難查獲利得之實情。而上訴人
  與張安生並非親故至交，若無利可圖，豈有甘冒重典而販賣海
  洛因之理，因認上訴人如附表一編號3、4之犯行，主觀上有營
  利之意圖等旨甚明。所為論斷，核與經驗法則及論理法則無悖
  。上訴意旨所執其係因張安生要求合資購買海洛因，方於 109
  年7月9日及13日（即附表一編號3、4）交付海洛因，並無營利
  之意圖云云，要非適法之第三審上訴理由。
修正前毒品危害防制條例第17條第2 項規定「犯第4條至第8條
  之罪於偵查及審判中均自白者，減輕其刑」，係為鼓勵是類犯
  罪行為人自白、悔過，並期訴訟經濟、節約司法資源而設。故
  須於偵查及審判中皆行自白，始有適用。所謂之「自白」，乃
  對自己之犯罪事實全部或主要部分為肯定供述之意。亦即自白
  內容，應有基本犯罪構成要件，而販賣毒品，係以行為人意圖
  營利而為銷售賣出毒品之行為。若根本否認有該犯罪構成要件
  之事實，或雖承認交付毒品，惟否認有營利意圖，抑或所陳述
  之事實，與該罪構成要件無關，自不能認係就販賣毒品之構成
  要件事實為自白，而適用前揭減輕其刑之規定。稽之卷內資料
  ，上訴人固於第一審及原審自白附表一編號1至5之轉讓或販賣
  海洛因予張安生犯行，惟其就編號1、5之轉讓海洛因部分，未
  曾於偵查中自白；就編號2至4之販賣海洛因部分，則稱該3 次
  雖各給張安生約0.1 公克之海洛因，但均沒有收錢等語。準此
  ，其於偵查中顯未對所涉前述轉讓海洛因犯罪事實為肯定供述
  ，亦未就販賣海洛因犯罪事實全部或關乎構成要件之主要部分
  為肯定供述。原審就此部分轉讓或販賣海洛因犯行，未依修正
  前毒品危害防制條例第17條第2 項規定減輕其刑，經核於法並
  無不合。上訴意旨以上訴人於偵查中有間接承認轉讓及販賣海
  洛因予張安生之犯罪事實，僅係不諳法律有所誤解，應認已有
  自白云云，自非上訴第三審之適法理由。
量刑之輕重及定應執行刑，均屬事實審法院得依職權自由裁量
  之事項。原判決對於上訴人所犯上開各罪，均已說明附表二編
  號1、5、7轉讓禁藥部分，如何有毒品危害防制條例第17條第2
  項減輕其刑規定之適用；及附表一編號2至4、附表二編號2至4
  、6 各犯行，何以有刑法第59條規定酌量減輕其刑之適用，並
  以行為人之責任為基礎，具體審酌刑法第57條各款所列一切情
  狀，在罪責原則下適正行使其量刑之裁量權，並衡酌各罪之犯
  罪類型、態樣、手段、所侵害法益、責任非難程度及各罪所反
  應之人格特性、多數犯罪責任遞減與相關刑事政策等整體評價
  ，定其應執行之刑。其量定之刑罰，及所定應執行之刑，既未
  逾越法定刑度及刑法第51條第5 款規定範圍，與罪刑相當原則
  亦無相悖，難認有濫用其裁量權限之違法情形。至他案之量刑
  ，因個案情節不同，自難以比附援引。從而，上訴意旨援引他
  案量刑，泛言上訴人犯後態度良好，轉讓或販賣之數量、金額
  均微，對象亦僅2 人，原審之量刑及定應執行刑較之實務上其
  他判決為重云云，乃係就原審量刑職權之適法行使，任意指摘
  ，顯與法律規定得為第三審上訴理由之違法情形，不相適合。
其餘上訴意旨，經核亦均非依據卷內訴訟資料，具體指摘原判
  決有何不適用法則，或如何適用不當之情形，同非適法之第三
  審上訴理由。綜上，應認本件上訴不合法律上之程式，予以駁
  回。
據上論結，應依刑事訴訟法第395條前段，判決如主文。
中    華    民    國   111    年    8     月    4     日
                  刑事第三庭審判長法  官  徐  昌  錦  
                                  法  官  林  恆  吉  
                                  法  官  林  海  祥  
                                  法  官  侯  廷  昌  
                                  法  官  江  翠  萍  
本件正本證明與原本無異
                                  書記官
中    華    民    國   111    年    8     月    9     日